【裁判字號】    97,訴,433
【裁判日期】    980112
【裁判案由】    損害賠償
【裁判全文】
臺灣雲林地方法院民事判決               97年度訴字第433號
原      告  乙○○
訴訟代理人  許盟志律師
被      告  丁○○
上列當事人間請求損害賠償事件，本院於民國97年12月22日言詞
辯論終結，判決如下：
    主  文
被告應給付原告新台幣參拾萬元，及自起訴狀繕本送達翌日即民
國九十七年十月二十八日起至清償日止，按年息百分之五計算之
利息。
原告其餘之訴駁回。
訴訟費用新台幣貳萬捌仟捌佰肆拾壹元，由被告負擔新台幣肆仟
零壹拾肆元，餘由原告負擔。
本判決第1 項原告勝訴部分於原告以新台幣壹拾萬元供擔保後，
得假執行。
原告其餘假執行之聲請駁回。
    事實及理由
一、原告起訴主張：原告與訴外人甲○○於民國88年1 月13 日
    結婚，並分別於90年1 月20日、93年7 月8 日產有長子李嘉
    億、次子李嘉順。嗣因細故於96年9 月14日離婚，離婚後原
    告至財團法人長庚紀念醫院林口醫學中心及行政院國軍退除
    役官兵輔導委員會臺中榮民總醫院實施DNA 親子關係鑑定，
    發現其與甲○○婚姻關係存續中所生之長子李嘉億與次子李
    嘉順均非其親生子女，此經臺灣雲林地方法院97年度親字第
    14號判決確認在案。刑事通姦部分雖因逾越追訴時效遭不起
    訴處分確定，然被告與甲○○二人對上開通姦行為均坦承不
    諱。原告對此身心蒙受極大痛苦，並受扶養非親生子女財產
    上花費之損害，爰依民法侵權行為及不當得利之法律關係請
    求被告負損害賠償及返還撫養費之責任，並聲明：被告應給
    付原告新臺幣（下同）2,727,590 元及自訴狀送達翌日起至
    清償日止，年息5%計算之利息，其中2,00 0,000元為精神
    慰撫金、727,590 元為撫養費，訴訟費用由被告負擔，並
    願供擔保聲請准予假執行。
二、被告答辯則以：
    其與訴外人甲○○之通姦行為係金錢交易，原告之主張無理
    由，並聲明：駁回原告之訴，訴訟費用由原告負擔。
三、得心證之理由：
  (一)按因故意或過失不法侵害他人權利者，負損害賠償責任。故
    意以背於善良風俗之方法，加損害於他人者亦同。民法第18
    4 條第1 項定有明文。又按不法侵害他人之身體、健康、名
    譽、自由、信用、隱私、貞操，或不法侵害其他人格法益而
    情節重大者，被害人雖非財產上之損害，亦得請求賠償相當
    之金額，不法侵害他人基於父、母、子、女或配偶關係之身
    分法益情節重大者，亦準用之，同法195 條第1 、3 項亦有
    明定。通姦或相姦行為足以破壞夫妻間之共同生活，非法之
    所許，此從公序良俗之觀點可得斷言，不問所侵害係何權利
    ，對於配偶之他方應構成共同侵權行為，且參酌婚姻係以夫
    妻之共同生活為其目的，配偶應互相協力保持其共同生活之
    圓滿安全及幸福，而夫妻互守誠實，係為確保其共同生活之
    圓滿安全及幸福之必要條件，故應解為配偶因婚姻契約而互
    負誠實之義務，配偶之一方行為不誠實，破壞共同生活之圓
    滿安全及幸福者，即為違反因婚姻契約之義務而侵害他方之
    權利，最高法院亦著有55年台上字第2053號判例要旨可資參
    照。原告主張被告與甲○○通姦一節，業據被告自認，並經
    甲○○證述明確，自堪信為真實。是原告主張被告應負侵權
    行為損害賠償責任，應屬有據。查原、被告均為國中畢業，
    原告無業，在家幫忙母親搬運菜及準備紙箱，被告種田，收
    入不穩定，且名下亦無不動產，僅有汽車一輛，參以原告與
    其前妻即訴外人甲○○原婚姻關係及共同生活之協力程度，
    並審酌兩造之經濟狀況、教育程度及社會地位等情，認原告
    主張之精神慰撫金以300,000 元為當，逾此部分為無理由，
    應予駁回。
  (二)次按，無法律上之原因而受利益，致他人受有損害者，應返
    還其利益，民法第179 條定有明文。必受利益人與受損害人
    間，其利益與損害之發生有因果關係且無法律上之原因始足
    當之。再按「當事人主張有利於己之事實者，就其事實有舉
    證之責任。」民事訴訟法第277 條前段定有明文。末按「民
    事訴訟如係由原告主張權利者，應先由原告負舉證之責，若
    原告先不能舉證，以證實自己主張之事實為真實，則被告就
    其抗辯事實即令不能舉證，或其所舉證據尚有疵累，亦應駁
    回原告之請求。」最高法院17年上字第917 號判例意旨參照
    。本件原告主張李嘉億自出生起即由其扶養，而李嘉億並非
    其與前妻即訴外人甲○○所生之婚生子女，業經本院97年度
    親字第14號確定判決確認在案，其對李嘉億自不負民法第11
    14條之扶養義務。惟查，原告此部分之主張並未提出任何單
    據證明其確曾支出費用扶養李嘉億。何況原告母親於97年11
    月19日陳述稱：「（李嘉億）本來是由其曾祖母帶，一直帶
    到幼稚園... 。」、「小孩是從幼稚園幼幼班就開始去上，
    主要費用像是上幼稚園的費用等等都是由甲○○來支付，而
    其他一些生活費用的部分... 都是我付的。」，與97年12月
    22日證人丙○○證稱：「念幼稚園之前的費用，都是由原告
    的媽媽付的」等語相符，足見原告稱其負擔李嘉億出生至今
    所有之費用顯有可疑，而其復未能提出任何單據證明其與訴
    外人甲○○間共同扶養李嘉億而受有財產支出之損害，於不
    當得利之要件不合，此部分之主張為無理由，應予駁回。
四、綜上所述，原告基於侵權行為之法律關係，本於民法第184
    條第1 項、第195 條規定，請求被告給付非財產上損害300,
    000 元，及自起訴狀繕本送達翌日即97年10月28日起至清償
    日止，按年息5%計算之法定遲延利息，為有理由，應予准許
    ，逾此部分之請求，為無理由，應予駁回。
五、本件為判決之基礎已臻明確，兩造其餘之陳述及所提其他證
    據，經本院斟酌後，認為均於判決之結果無影響，爰不予逐
    一論述，併此敘明。
六、原告陳明願供擔保，聲請宣告假執行，經核其勝訴部分，合
    於法律之規定，爰酌定相當之擔保金額宣告之；其餘假執行
    之聲請，因訴之駁回而失所依附，不予准許。
七、本件訴訟費用額確定為28,841元（裁判費28,027元、證人旅
    費共814 元），其中裁判費28,027元由原告支付，814 元由
    被告支付，故被告僅須再負擔3,020元。
八、訴訟費用負擔之依據：民事訴訟法第79條。
中    華    民    國    98    年    1     月    12    日
                  民事第一庭    法  官  黃瑞井
以上為正本，係照原本作成。
如對本判決上訴，須於判決送達後廿日內向本院提出上訴狀。
中    華    民    國    98    年    1     月    12    日
                                書記官  林美鳳


司法院資訊處製作；財團法人民間司法改革基金會備份。
